【裁判字號】    97,上易,3103
【裁判日期】    980120
【裁判案由】    詐欺
【裁判全文】
臺灣高等法院刑事判決                97年度上易字第3103號
    上  訴  人  臺灣士林地方法院檢察署檢察官
    被      告  丙○○
                        號5樓.
上列上訴人因被告詐欺案件，不服臺灣士林地方法院97年度易字
第1602號中華民國97年10月22日第一審判決（起訴案號：臺灣士
林地方法院檢察署97年度偵字第4802號），提起上訴，本院判決
如下：
    主  文
原判決撤銷。
丙○○共同意圖為自己不法之所有，以詐術使人將本人之物交付
，處有期徒刑伍月，扣案之印鑑壹枚及陽信商業銀行長安分行存
摺壹本均沒收；又共同意圖為自己不法之所有，以詐術使人將本
人之物交付，處有期徒刑伍月，扣案之印鑑壹枚及永豐商業銀行
建成分行存摺壹本均沒收。應執行有期徒刑捌月，扣案之印鑑壹
枚及陽信商業銀行長安分行、永豐商業銀行建成分行之存摺各壹
本均沒收。
    事  實
一、丙○○與真實姓名年籍不詳自稱「麥克」之詐騙集團成員成
    年男子，基於意圖為自己不法之所有之犯意聯絡，約定分擔
    行為由丙○○先至金融機構開立帳戶後提供予「麥克」及其
    餘不詳詐騙集團成員，由該等成員負責對他人進行詐騙，如
    有詐騙所得匯入丙○○之帳戶內，即由丙○○領出交予「麥
    克」朋分，丙○○即於民國97年3 月12日，分別前往陽信商
    業銀行（下稱陽信銀行）長安分行、永豐商業銀行（下稱永
    豐銀行）建成分行各開立帳號000000000000000 號、000000
    00000000號之帳戶後，將該等帳戶帳號提供予「麥克」轉交
    其餘不詳詐騙集團成員，該等不詳成員即先於97年3 月13日
    上午10時30分許，以電話向乙○○詐稱係健保局李小姐，有
    名自稱郭文忠之男子拿乙○○之身分證及委託書申請補發健
    保卡，已聯絡警方處理，嗣再冒充警方向乙○○騙稱其涉及
    寶源公司違法洗錢集團案件，要求查戶頭資金云云，又於同
    月17日上午9 時30分許冒充檢察官聯絡乙○○訛稱其如不到
    案將會被抓，要求其將資金移轉至檢警設立之帳戶以供偵查
    云云，致乙○○因而陷於錯誤，於同月17日下午1 時許匯款
    新臺幣（下同）195 萬元至丙○○上揭陽信銀行長安分行之
    帳戶內，而詐騙得逞；又於97年3 月17日上午10時許，以電
    話向甲○詐稱係臺北刑警大隊防詐騙中心人員，有被害人受
    騙將7 、8 百萬元匯入甲○所開設之帳戶內，警方已查獲乙
    名嫌犯，要求甲○確認存摺、帳號並將200 萬元匯入檢警所
    設之公正帳號內，作為確保甲○非詐騙集團成員之保證金云
    云，致甲○陷於錯誤，因而匯款200 萬元至丙○○上揭永豐
    銀行建成分行之帳戶內，嗣該不詳詐騙集團成員又接續於同
    日中午12時許以電話聯絡甲○，要求其再次匯款621,000 元
    至另一公正帳號內，同樣作為確保甲○非詐騙集團成員之保
    證金云云，致甲○陷於錯誤，依言匯款621,000 元至許家福
    （經檢察官另行偵辦）設於彰化銀行鹿港分行之帳戶內，而
    詐騙得逞。嗣丙○○接獲「麥克」通知有上開款項匯入情事
    後，旋於97年3 月17日分別前往陽信銀行長安分行、永豐銀
    行建成分行，將上開195 萬元、200 萬元全數領出後交予「
    麥克」處理。嗣經甲○及乙○○發覺有異報警處理，經警循
    線查獲丙○○，並扣得其所有供上開犯罪使用之印鑑1 枚、
    陽信銀行長安分行及永豐銀行建成分行之帳戶存摺各1 本，
    而悉上情。
二、案經臺北市政府警察局大同分局報告臺灣士林地方法院檢察
    署檢察官偵查起訴。
    理  由
壹、程序方面：
一、按，除被告所犯為死刑、無期徒刑、最輕本刑為3年以上有
    期徒刑之罪或高等法院管轄第一審案件者外，於法院行準備
    程序進行中，被告先就被訴事實為有罪之陳述時，審判長得
    告知被告簡式審判程序之旨，並聽取當事人、代理人、辯護
    人及輔佐人之意見後，裁定進行簡式審判程序；受命法官行
    準備程序，與法院或審判長有同一之權限；又簡式審判程序
    之證據調查，不受刑事訴訟法第159條第1項、第161條之2、
    第161條之3、第163條之1及第164條至第170條規定之限制，
    刑事訴訟法第273條之1第1項、第279條第2項前段、第273條
    之2，分別定有明文。
二、本件被告丙○○所犯為死刑、無期徒刑、最輕本刑為 3年以
    上有期徒刑以外之罪，且非高等法院管轄第一審之案件，其
    於原審準備程序就被訴部分為有罪之陳述（見原審卷第11頁
    ），經受命法官告知簡式審判程序之旨，並聽取當事人之意
    見後，原審合議庭認無不得或不宜改依簡式審判程序進行之
    處，爰依刑事訴訟法第273條之1第1項、第284 條之1，裁定
    本件由受命法官獨任進行簡式審判程序。據此，原審適用簡
    式審判程序，從而告訴人乙○○及甲○於警詢中之指訴，雖
    均屬被告以外之人於審判外所為之陳述，原審依上開規定，
    逕採為論罪之證據，尚無不合。
三、再查本件認定事實所引用之本件卷內所有卷證資料（包含人
    證與文書證據、物證等證據），並無證據證明係公務員違背
    法定程序所取得，而被告丙○○於準備期日對法院提示之卷
    證表示沒意見等語，且卷內之文書證據，亦無刑事訴訟法第
    159條之4之顯有不可信之情況與不得作為證據之情形。綜上
    ，依刑事訴訟法第159條至159條之 5之規定，本件認定事實
    所引用之本件卷證所有證據（包含人證與文書證據、物證等
    證據），均有證據能力，合先敘明。
貳、實體方面：
一、訊據被告丙○○坦承於上揭時、地，分別前往陽信銀行長安
    分行、永豐銀行建成分行各開立帳號 000000000000000號、
    00000000000000號之帳戶後，將該等帳戶帳號提供予「麥克
    」使用及於97年 3月17日分別前往陽信銀行長安分行、永豐
    銀行建成分行，領出195萬元、200萬元交予「麥克」處理；
    惟矢口否認有詐欺犯意，辯稱：我去廟裡拜拜，他們主動找
    我，說介紹工作，說有一些資金從大陸過來，他說沒有犯法
    ；整件事情我是不知情的情況幫這個人領錢，我到派出所才
    知道這是詐騙集團。我接到警示帳戶通知，也主動配合，我
    從頭到尾都沒有要去騙人家云云。惟查，被告於原審審理時
    已坦承詐欺之犯行，核與證人乙○○及甲○於警詢中之陳述
    相符，並有被告之上開陽信銀行長安分行、永豐銀行建成分
    行帳戶開戶資料各 1紙、乙○○及甲○之匯款回條及匯款申
    請書共3紙在卷可稽，復有扣案之印鑑1枚及存摺 2本可佐，
    足徵被告於原審自白與事實相符。又按以自己共同犯罪之意
    思，參與實施犯罪構成要件以外之行為，或以自己共同犯罪
    之意思，事先同謀，而由其中一部分人實施犯罪之行為者，
    均為共同正犯（大法官會議解釋釋字第 109號意旨參照）；
    又按刑法上之幫助犯，以幫助他人犯罪之意思而參與犯罪構
    成要件以外之行為而成立，惟所謂以幫助他人犯罪之意思而
    參與者，指其參與之原因，僅在助成他人犯罪之實現者而言
    ，倘以合同之意思而參加犯罪，即係以自己犯罪之意思而參
    與，縱其所參與者為犯罪構成要件以外之行為，仍屬共同正
    犯，又所謂參與犯罪構成要件以外之行為者，指其所參與者
    非直接構成某種犯罪事實之內容，而僅係助成其犯罪事實實
    現之行為而言，苟已參與構成某種犯罪事實之一部，即屬分
    擔實施犯罪之行為，雖僅以幫助他人犯罪之意思而參與，亦
    仍屬共同正犯，最高法院27年上字第1333號裁判要旨參照。
    經查，本件被害人乙○○及甲○二人分別被詐騙 195萬元、
    200 萬元匯至收款人丙○○所開立之陽信銀行長安分行、永
    豐銀行建成分行，再由被告將款項領出交予「麥克」處理；
    是被告領款之行為，應認即屬詐欺罪構成要件實施行為之一
    部，自屬共同正犯。是本件被告於本院否認部分犯行，所為
    辯解，無非事後畏罪卸責之詞，委無足採。本件事證已臻明
    確，被告如事實欄所載之犯行堪予認定，應依法論科。
二、核被告所為，應成立刑法第339條第1項詐欺取財罪。其與「
    麥克」及其餘不詳詐騙集團成員間就上開犯行有犯意聯絡及
    行為分擔，皆為共同正犯。其 2度詐騙甲○分別匯款至被告
    及許家福之帳戶之行為，係在密切接近之時、地實施，侵害
    同一社會法益，各行為之獨立性極為薄弱，在刑法評價上，
    以視為數個舉動之接續施行，合為包括之一行為予以評價，
    較為合理，應屬接續犯，而為包括之一罪。至其分別詐騙乙
    ○○及甲○之 2次犯行間，犯意各別，行為互殊，應分論併
    罰。
三、撤銷改判之理由及科刑部分：
    原審予以論罪科刑，固非無見；惟查：本件被告丙○○係詐
    欺犯行之共同正犯，與單純出賣帳戶之幫助詐欺情形不同。
    況且被害人遭詐騙之金額達數百萬元，而原審僅論處被告二
    個詐欺犯行各有期徒刑 4月，如易科罰金，均以新臺幣壹仟
    元折算壹日；應執行有期徒刑 6月，如易科罰金，以新臺幣
    壹仟元折算壹日。其量刑尚有不當。檢察官上訴主張量刑過
    輕，非無理由，自應由本院將原判決撤銷改判。爰審酌被告
    正值壯年，不思正道取財，不僅提供帳戶供詐欺集團使用，
    亦替詐欺集團領款，詐騙所得非微，且未賠償被害人，危害
    財產安全及社會穩定，惟念其並無前科，素行尚佳，犯後尚
    知坦認犯行等一切情狀，分別量處處有期徒刑5月、5月，應
    執行有期徒刑8月。
四、至扣案之印鑑1枚及存摺 2本，均為被告所有分別供犯上開2
    罪所用之物，據其供明在卷，爰就其所犯上開 2罪下，依刑
    法第38條第1項第2款均宣告沒收。
據上論結，應依刑事訴訟法第369條第1項前段、第364條、第299
條第1項前段，刑法第28條、第339條第1項、第38條第1項第 2款
、第51條第5款，刑法施行法第1條之1，判決如主文。
本案經檢察官陳國鳴到庭執行職務。
中    華    民    國    98    年    1    月    20    日
                  刑事第十四庭審判長法  官  陳志洋
                                    法  官  謝靜慧
                                    法  官  梁耀鑌
以上正本證明與原本無異。
不得上訴。
                                    書記官  莊淑茹
中    華    民    國    98    年    1    月    20    日
附錄本案論罪科刑法條全文：
中華民國刑法第339條
（普通詐欺罪）
意圖為自己或第三人不法之所有，以詐術使人將本人或第三人之
物交付者，處5 年以下有期徒刑、拘役或科或併科1 千元以下罰
金。
以前項方法得財產上不法之利益或使第三人得之者，亦同。
前二項之未遂犯罰之。


司法院資訊處製作；財團法人民間司法改革基金會備份。
